【裁判字號】    96,訴,300
【裁判日期】    970403
【裁判案由】    販賣毒品等
【裁判全文】
臺灣臺東地方法院刑事判決               96年度訴字第300號
公  訴  人  臺灣臺東地方法院檢察署檢察官
被      告  丁○○
                    （現於臺灣臺東看守所羈押中）
選任辯護人  邱聰安律師
上列被告因販賣毒品等案件，經檢察官提起公訴（96年度偵字第
1687、1689、1691、1749、1759號），本院判決如下：
    主  文
丁○○轉讓第一級毒品，拾罪，各處有期徒刑壹年，均減為有期
徒刑陸月；又轉讓第一級毒品，貳拾罪，各處有期徒刑壹年，扣
案如附表一所示毒品，沒收銷燬之；又明知禁藥而轉讓，拾罪，
各處有期徒刑柒月，均減為有期徒刑參月又拾伍日；又明知禁藥
而轉讓，貳拾罪，各處有期徒刑柒月；又轉讓第一級毒品，貳罪
，各處有期徒刑壹年貳月，扣案如附表二所示毒品，沒收銷燬之
；又共同販賣第四級毒品，處有期徒刑參年陸月，扣案如附表三
所示之第四級毒品，沒收之，未扣案之販賣第四級毒品所得新臺
幣壹萬伍仟元，沒收之，如全部或一部不能沒收時，以其財產抵
償之；又販賣第二級毒品，處有期徒刑柒年貳月，扣案如附表四
所示第二級毒品，沒收銷燬之，未扣案之販賣第二級毒品所得新
臺幣捌仟元，沒收之，如全部或一部不能沒收時，以其財產抵償
之。應執行有期徒刑拾年捌月，扣案之如附表一、二、四所示毒
品，沒收銷燬之，附表三所示毒品，沒收之，販賣毒品所得合計
新臺幣貳萬參仟元，沒收之，如全部或一部不能沒收時，以其財
產抵償之。
其餘被訴轉讓第一、二級毒品各超過三十次與乙○○部分，均無
罪。
    事  實
一、賴盈承明知海洛因、甲基安非他命分屬毒品危害防制條例第
    2條第2項第1款、第2款所規定之第一、二級毒品，不得販賣
    或轉讓，且甲基安非他命經中央衛生主管機關行政院衛生署
    公告列為禁藥管理，屬藥事法第22條第1項第1款所規範之禁
    藥，不得轉讓，竟為下列行為：
（一）分別基於轉讓第一級毒品海洛因及轉讓禁藥甲基安非他命
      之犯意，自民國96年3月間某日起至同年7月10日止，均在
      賴盈承位於桃園縣龍潭鄉高平村車頭1 號之住處，無償轉
      讓乙○○海洛因共30次（其中10次在96年4 月24日以前）
      、甲基安非他命共30次（其中10次亦在96年4 月24日以前
      ），每次數量均微量而僅供乙○○於該次施用（乙○○施
      用部分，未經起訴）。
（二）分別基於轉讓第一級毒品海洛因及轉讓禁藥甲基安非他命
      之犯意，於96年7 月11日晚間某時，在臺東縣臺東市娜路
      彎大酒店730 號房內，無償轉讓海洛因、甲基安非他命供
      甲○○、己○○、戊○○施用。再於同年月13日中午12時
      許，在臺東縣臺東市○○路35巷19號戊○○租屋處，無償
      轉讓海洛因、甲基安非他命供甲○○、戊○○、庚○○（
      僅甲基安非他命）施用。（被告、甲○○施用部分，未經
      起訴；己○○、庚○○、戊○○施用部分，分別經本院以
      96年度訴字第263號、314號、96年度易字第344 號判決確
      定）。
（三）意圖營利，基於販賣第二級毒品甲基安非他命之犯意，於
      96年7 月13日約中午時，在戊○○上開租屋處，將10小包
      甲基安非他命（毛重約6公克）以新臺幣（下同）8千元之
      價格，販賣第二級毒品甲基安非他命與戊○○以牟利。
二、賴盈承明知毒品先驅原料麻黃屬經行政院依據毒品防制條
    例公告之第四級毒品，未經許可，不得製造、運輸及販賣。
    竟與甲○○（通緝中，待緝獲另行審結）意圖營利，共同基
    於販賣屬第四級毒品之毒品先驅原料麻黃（下稱麻黃）
    之犯意，由甲○○於96年7 月10日晚間10時許，將1包約1兩
    半之麻黃（毛重約60公克）帶往戊○○上開住處，告知戊○○可先行試用，價金則待賴盈承抵達臺東後再行計算，而
    將該包麻黃交付戊○○，賴盈承於翌日（即同年月11日）
    凌晨1 時許抵達臺東入住臺東市上陞大飯店，因戊○○對前
    開甲○○所交付之麻黃品質有意見，賴盈承、甲○○乃接
    續上揭販賣第四級毒品之犯意，由甲○○安排戊○○於該日
    凌晨2時許至上陞大飯店801號房碰面，賴盈承著由知情之乙○○（通緝中，待緝獲另行審結）將麻黃1 包（毛重約22
    公克）於行李中取出放置床上，經戊○○交付其購買上開麻
    黃之部分價金1萬5千元與賴盈承後，將上開麻黃取走。
三、嗣因同年月13日中午12時50分許，經警持本院96年度聲搜字
    第130 號搜索票前往臺東縣臺東市○○路35巷19號戊○○租
    屋處搜索，查獲在場之賴盈承、戊○○、甲○○、己○○、
    庚○○，並在該處一樓後院廢棄椅子夾藏之塑膠盒內扣得如
    附表3所示毒品麻黃（毛重82.07公克），於三樓房間內扣
    得如附表4所示甲基安非他命10小包（毛重約6公克），復經
    丁○○同意前往其與乙○○、徐玉燕投宿位在臺東縣臺東市
    ○○路1049號之貴族精品旅館601 房實施搜索，在房內扣得
    如附表2編號1、2之海洛因3小包、甲基安非他命3 包，另在
    乙○○身上扣得如附表1之海洛因其中1小包，並乙○○於同
    日22時10分許經警解送臺灣臺東地方法院檢察署（下稱臺東
    地檢署）後，在乙○○身上扣得如附表1之其餘海洛因1小包
    ，同日臺東地檢署聲請本院羈押賴盈承獲准後，賴盈承在臺
    灣臺東看守所被實施身體檢查時，在其身上另又查獲如附表
    2編號3之海洛因3小包。
四、案經臺東縣政府警察局臺東分局報告及臺灣臺東看守所函送
    臺灣臺東地方法院檢察署檢察官偵查起訴。
    理  由
壹、程序方面：
一、本件被告賴盈承所為不利於己之陳述，並無出於強暴、脅迫
    、利誘、詐欺、疲勞訊問、違法羈押或其他不正之方法，亦
    非違反法定障礙事由經過期間不得訊問或告知義務之規定而
    為，依刑事訴訟法第156條第1項、第158條之2規定，應認其
    有證據能力。
二、按被告以外之人於偵查中向檢察官所為之陳述，除顯有不可
    信之情況者外，得為證據，刑事訴訟法第159條之1第2 項定
    有明文。查證人即共同被告甲○○、乙○○、證人戊○○、
    己○○、庚○○、徐玉燕與被告並無親屬關係，其等於偵查
    中向檢察官所為之陳述，業經具結擔保該證詞之憑信性，並
    無任何顯有不可信之情況，自具有證據能力而得為證據。
三、被告以外之人於審判中有滯留國外或所在不明而無法傳喚或
    傳喚不到者，其於檢察事務官、司法警察官或司法警察調查
    中所為之陳述，經證明具有可信之特別情況，且為證明犯罪
    事實之存否所必要者，得為證據，刑事訴訟法第159條之3第
    3 款定有明文。證人即共同被告甲○○、乙○○業經本院合
    法傳喚未到庭，且經本院分別於96年12月31日及97年1 月23
    日發布通緝，有本院通緝書二份在卷可稽，是證人甲○○、
    乙○○均傳喚不到，惟依該款規定，被告以外之人於司法警
    察調查中之陳述，得作為證據之要件，除審判中傳喚或訊問
    不能以外，仍需具備下列「證明犯罪事實之存否所必要」及
    「具有可信之特別情況」二要件，然查，證人甲○○、乙○○於司法警察調查中所陳述之主要內容，尚無與被告有無販
    賣、轉讓毒品之犯行有證明犯罪事實存在之關連性，縱其二
    人於接受警員詢問時所為之證述並無其他不可信之情況，惟
    該等證述內容既不符合傳聞法則例外之必要性要件，而與刑
    事訴訟法第159條之3第3 款之規定不相符合，故無該條傳聞
    法則例外之適用，不具證據能力，應予排除。至辯護人主張
    其餘證人於警詢時之陳述無證據能力部分，按檢察官起訴書
    之證據清單內並無各該證人於警詢之陳述，亦非本院據以認
    定被告犯罪事實存否所必要，應認無證據能力。
四、被告以外之人於審判外之陳述雖不符刑事訴訟法第159 條之
    1至之4等4 條之規定，而經當事人於審判程序同意作為證據
    ，法院審酌該言詞陳述或書面陳述作成時之情況，認為適當
    者，亦得為證據；當事人、代理人或辯護人於法院調查證據
    時，知有刑事訴訟法第159條第1項不得為證據之情形，而未
    於言詞辯論終結前聲明異議者，視為有前項之同意，同法第
    159條之5定有明文。被告賴盈承、辯護人於本院審理時表示
    對起訴書證據清單編號5 至14之各項書證，於審理中均表示
    沒有意見，本院審認上開證據，無違法取證或不適當情事，
    依刑事訴訟法第159條之5第2項之規定，均有證據能力。
貳、實體部分：
一、認定犯罪所憑證據及理由：
    訊據被告固承認有施用海洛因毒品，然矢口否認有如事實一
    、二所載之各項犯行，辯稱：其與乙○○同居，二人是一
    起出錢買海洛因及甲基安非他命，並非其轉讓與乙○○毒品
    ；其並未在娜路彎大酒店及戊○○家中轉讓海洛因及甲基
    安非他命與戊○○、己○○、庚○○、甲○○施用；7 月
    13日在戊○○家中時，伊係去賭博玩骰子，沒有販賣10小包
    甲基安非他命與戊○○；伊沒有交付60公克麻黃與甲○○，由甲○○帶至臺東給戊○○，也沒有指示乙○○將22公
    克麻黃放在床上，戊○○也無交付1萬5千元與伊購買麻黃
    ，所查獲之毒品均是自己所要施用的云云。而辯護人為被
    告辯護稱：被告沒有轉讓乙○○毒品，係合資購買；從證人
    戊○○所證述，係甲○○前後2次交付麻黃與戊○○，1萬
    5千元是要給付甲○○之款項，並戊○○第2次在上陞飯店所
    收到的22公克，是要換第1 次品不良之毒品，是該麻黃部
    分與被告無關；又10小包甲基安非他命部分，警方查獲時，
    戊○○稱係伊所有，而審理時起先證述並未敘述此部分，待
    問及有無販賣時，始稱有，所稱前後矛盾；由己○○及庚○○在法院審理時所述可知，在娜路彎飯店的毒品是甲○○提
    供的，非被告所提供，而在戊○○家中，被告是自行吸食海
    洛因，沒有其他人吸食，證人所述與偵查中不同，有合理懷
    疑之處等語。惟查：
（一）被告於上揭事實一（一）所示時、地轉讓海洛因及甲基安
      非他命與乙○○之事實，業經證人即共同被告乙○○於偵
      查中結證稱：其從96年1月1日經強制戒治出所後便與被告
      同住，在出所後2 個月開始施用毒品，所施用之海洛因、
      甲基安非他命均是被告給的，家中都有毒品，伊自己拿了
      就可以用，一天用好幾次，但被告有時怕伊施用的量太大
      也會罵，海洛因每次施用的量約0.1 公克，甲基安非他命
      則是看到人家有用，會跟著用等語明確（見96年偵字第16
      91號卷，下稱偵1 卷，第125、126頁），而乙○○被查獲
      後經採集尿液送驗，呈嗎啡及甲基安非他命類陽性反應，
      有臺東分局96年度偵辦毒品案件尿液採集代碼一覽表及慈
      濟大學濫用藥物檢驗中心檢驗總表（見96年偵字第1687號
      卷，下稱偵2 卷，第149、150頁）可佐，而被告於本院審
      理中雖否認上開犯行，而以合資購買、共同施用之情置辯
      ，然查乙○○與被告原為男女朋友關係，且乙○○自強制
      戒治完畢後即與被告同住，並無設詞誣陷被告之理，是被
      告所辯，不足採信。又被告亦稱其和乙○○在上揭期間一
      起施用海洛因、甲基安非他命之次數各約二、三十次，施
      用時間不一定，約幾天用一次（見本院卷第286、287頁）
      ，本院認就證人所證述及被告所述不利於己部分，互核勾
      稽，應得以確定被告在96年3月某日至同年7月10日間，轉
      讓海洛因、甲基安非他命各30次與乙○○，且由於證人乙○○及被告已就轉讓上開毒品之確定日期不復記憶，則推
      算在上開期間應係每4至5天各轉讓一次海洛因、甲基安非
      他命，是在96年4月24日前得推算轉讓各10次。
（二）就事實一（二）有關被告分別於96年7 月11日晚間某時，
      在臺東縣臺東市娜路彎大酒店730 號房內，及同年月13日
      中午12時許，在戊○○租屋處，均無償轉讓海洛因、甲基
      安非他命部分，有下列證據證明：
    1.證人乙○○於偵查中證稱：7月11日晚上在娜路彎飯店730
      號房內有施用毒品海洛因和甲基安非他命，在場有施用的
      是丁○○、甲○○、甲○○的朋友、戊○○及伊，海洛因
      和甲基安非他命是丁○○拿出來的（見偵1卷第46頁）。
    2.證人戊○○於偵查中證稱：在娜路彎飯店730 號房和被告
      見面時，尚有己○○、乙○○、甲○○在場，一共5 個人
      ，5 個人都有施用海洛因、甲基安非他命，所施用之毒品
      均被告所提供（見偵1卷第43至45頁）；而7月13日中午被
      告到伊住處時，在場有庚○○、甲○○，己○○是12點多
      才到場，當天除了庚○○沒有施用毒品外，甲○○、被告
      和伊都有施用甲基安非他命及海洛因，都是坤哥丁○○提
      供的（見偵1 卷第45至46頁）；於本院審理時證稱：甲○○約伊和己○○到娜路彎飯店，就與被告、乙○○、甲○○、己○○一起聊天，吸用毒品，一、二級毒品都有，毒
      品是被告和乙○○拿出來的（見本院卷第259至260頁、第
      268至269頁），在伊家中那次，被告、甲○○、庚○○和
      伊在場時，一起聊天、施用毒品，海洛因、甲基安非他命
      都是被告拿出來的，在場除庚○○只施用甲基安非他命外
      ，其餘三人都有施用兩種毒品，伊在偵查中說在其家中那
      次，是說庚○○沒有用海洛因，但甲基安非他命則四個人
      皆有用（見本院卷第269至270頁）等語明確。
    3.證人庚○○於偵查中證稱：7 月13日在戊○○家中時，戊○○告訴伊有兩個朋友要來，之後來了，一個比較年輕、
      沒有戴眼鏡（於偵查中當庭指認為甲○○，見偵1 卷第48
      、49頁），一個比較老有戴眼鏡（於偵查中當庭指認為被
      告，見偵1 卷第50頁），被告拿出海洛因、甲基安非他命
      ，被告、甲○○及戊○○就當場施用（見偵1 卷第27、50
      頁）等語。
    4.被告、證人乙○○、戊○○、甲○○、己○○、庚○○於
      被查獲後，經採集尿液送驗，除庚○○之尿液呈甲基安非
      他命類陽性反應外，其餘之人尿液均呈嗎啡及甲基安非他
      命類陽性反應，有臺東分局96年度偵辦毒品案件尿液採集
      代碼一覽表及慈濟大學濫用藥物檢驗中心檢驗總表（見偵
      2卷第149、150頁）可佐。
    5.被告於戊○○家中被查獲後，警方經其同意前往其與乙○○、徐玉燕投宿之貴族精品旅館601 房實施搜索，在該房
      內扣得如附表2編號1之海洛因3小包、編號2之甲基安非他
      命3 包，被告分別於警詢、偵查中自承係其所有（見信警
      偵字第0960002695號卷，第4、5頁，偵1 卷第50頁），與
      證人乙○○於偵查中所證稱：在貴族精品旅館601 房綠色
      紙袋內查獲之18公克海洛因、34.7公克甲基安非他命係被
      告所有（見偵1 卷第17頁），互核相符，且被告於因羈押
      而送往台東看守所，於入所檢查時，在其身上查獲有如附
      表2編號3之海洛因3小包。上開毒品經鑑定結果，附表2編
      號1之3小包毒品其中2包均含海洛因成分，合計淨重 7.92
      公克（空包裝總重1.31公克），純度55.10%，純質淨重4.
      36公克，另1 包含微量海洛因成分，淨重6.57公克（空包
      裝重1.03公克），純度以0.50% 計算，純質淨重約0.03公
      克；附表2編號2之3包毒品，驗前總毛重34.62公克，取其
      中1 包內之0.13公克鑑定，檢出甲基安非他命成分，純度
      約96%；同附表編號3之3小包毒品，則驗出其中2包均含海
      洛因成分，合計淨重3.53公克（空包裝總重0.43公克），
      純度26.02%，純質淨重0. 92公克，其餘1包含微量海洛因
      成分，淨重1.84公克（空包裝重0.21公克），純度以0.50
      %計算，純質淨重約0.01公克，分別有法務部調查局調科
      壹字第09623066440號鑑定書（見偵卷1 第160頁）、內政
      部警政署刑事警察局刑鑑字第0960118945號鑑定書（見偵
      卷1 第144頁）、法務部調查局調科壹字第09623066460號
      鑑定書（見96偵字第1749號卷第32頁）在卷可稽。綜上各
      證人所證述、被告不利於己之陳述、及各該受轉讓海洛因
      、甲基安非他命之人之尿液檢查均呈陽性反應，並被告所
      持有之毒品數量非微，足供多人多次施用等情，足認被告
      上開犯行，事證明確。
    6.雖證人己○○於本院審理時證稱：在娜路彎飯店730 號房
      時，伊所施用之海洛因係甲○○提供的，當天是伊和甲○○施用海洛因，是在試用而已，戊○○是試甲基安非他命
      ，伊、戊○○、甲○○在房內施用之毒品，是甲○○拿出
      來的，被告和他老婆、小孩在旁邊玩骰子，伊沒有注意看
      甲○○是從何處拿出毒品的等語，除就由何人提供毒品施
      用之情節與上開證人乙○○、戊○○所述不同外，且與被
      告所稱在娜路彎飯店當天，小孩子在房間外面的露天水池
      玩水（見本院卷第34頁），及證人戊○○所稱：在娜路彎
      飯店時，沒有看到被告的小孩，是到出事那天才知道有小
      孩子（見本院卷第263 頁）等情不符，是證人己○○上開
      所述，仍有存疑，本院不採。另證人庚○○於本院審理時
      雖稱：其印象已模糊，記得是被告拿兩包白色粉末出來，
      就是四號海洛因，有看到被告自己在施用，沒有注意到是
      何人拿出甲基安非他命，只知道他們有拿出來用而已等語
      ，不僅與其偵查中具結所為證述有所矛盾，且與證人戊○○所述不同，而證人庚○○亦自承其就此部分，印象很模
      糊，是難以此對被告為有利之認定，附此敘明。
（三）被告於事實一（三）所示時、地將10小包甲基安非他命（
      毛重約6公克）以8 千元之價格賣與戊○○，證據如下：
    1.證人戊○○於偵查中結證稱：警方在其家中搜索扣得之10
      小包甲基安非他命，係被告於7 月13日中午於伊家中拿給
      伊的，伊有給被告8千元，該8千元是向被告購買10小包甲
      基安非他命的錢（見偵1 卷第41、43、44頁）；繼而於本
      院審理中證稱：在其家中三樓被查獲之10小包甲基安非他
      命6公克，是被告拿出來的，當天有向被告以8千元購買，
      錢是拿給甲○○，甲○○把錢轉交給被告（見本院卷第25
      7至259頁）等語在卷。
    2.證人庚○○於偵查中證稱：在戊○○家中時，戊○○有拿
      8千元給被告，因拿錢的人有算，所以伊知道是8千元，但
      伊不知道那是什麼錢（見偵1 卷第42頁），於本院中證稱
      ：知道警察在戊○○家中有搜出10小包甲基安非他命，不
      知道10小包為誰所有，有看到戊○○將8 千元拿給被告，
      是在施用毒品之後、賭博之前拿的，伊不知那是什麼錢（
      見本院卷第276、277頁）。
    3.證人即共同被告甲○○於偵查中證稱：10小包甲基安非他
      命是警察在戊○○家搜出來的，在被告與戊○○談事情時
      ，伊有看到被告給戊○○的，但不知道他們有無拿錢（見
      偵1卷第138頁）等語。
    4.上開於戊○○家中所搜出10小包甲基安非他命毛重6 公克
      （如附表4 ），連同警方於戊○○家中所搜出戊○○所有
      之毛重0.7 公克毒品，驗前總毛重7.84公克，包裝塑膠袋
      總重約3.13公克，取0.1 公克鑑定，檢出甲基安非他命成
      分，有內政部警政署刑事警察局刑鑑字第0960118943號鑑
      定書（見偵卷1第145頁）。由上證人所述及所扣得之10小
      包甲基安非他命之鑑定結果，足認被告確有販賣上開甲基
      安非他命10小包與戊○○之犯行。
    5.被告否認上開犯行，並就上開8 千元之事，辯稱：當天是
      甲○○說要伊陪他去找戊○○，因為前一次在娜路彎飯店
      玩骰子時，戊○○輸錢給甲○○，甲○○要過去拿錢，剛
      到戊○○家時，戊○○拿錢給甲○○，伊有看到約7或8千
      元，甲○○還伊4千元，因為賭骰子時甲○○欠伊4千元（
      見本院卷第34頁），核與共同被告甲○○於偵查所述：在
      戊○○家中有轉交一筆7 千元給被告，是賭博玩骰子的錢
      （見偵1卷第51、52頁），7月13日會去戊○○家，係因在
      娜路彎飯店時戊○○有帶己○○去賭博，己○○與被告彼
      此認識，己○○打電話給伊，要伊帶被告去戊○○家，因
      己○○賭博有輸被告錢（見偵1卷第137頁）等，其二人對
      於為何去戊○○家，及被告究竟拿多少錢等細節，陳述不
      一，顯有矛盾，且與證人戊○○、庚○○前開所述不符，
      是被告所辯，為卸責之詞，無足採信；而甲○○上開所述
      ，亦難為被告有利之認定。至被告請求調查關於10小包甲
      基安非他命上之指紋為比對，本院認本件待證事實已臻明
      暸，無再調查之必要，附此敘明。
（四）就事實二，被告與甲○○共同販賣麻黃犯行部分，亦有
      下列證據證明：
    1.證人戊○○偵查中證述：7 月10日晚間10時左右，甲○○
      拿了1 兩半的安非他命到伊住處，向伊推銷並先給伊試用
      ，伊試後認為品質不好，但不好意思說，沒退回給甲○○
      ，也沒拿錢給甲○○，就把上開安非他命藏在住處1 樓後
      院椅子內，當時甲○○有說當晚12時左右還有朋友帶比較
      好的東西來，就與伊約在當晚12時碰面，但甲○○直到11
      日凌晨2時才打電話約伊到台東市○○路上陞商務飯店801
      號房和被告、乙○○碰面，甲○○及被告叫伊試看看安非
      他命，試的結果是比較好一點但是也不是很好，不過伊還
      是拿了22公克左右的安非他命帶回家，一樣跟之前甲○○
      拿來的那批貨一起藏在椅子裡面，這次的錢我也沒有給，
      被告有說按照在台東賣的價錢賣。這22公克安非他命是被
      告要乙○○從一個包包拿出來，放在床舖上，伊再拿走。
      繼而稱：當天晚上甲○○拿毒品給伊叫伊試試看，伊後來
      有打電話跟甲○○說品質不好，甲○○便說他朋友會下來
      ，後來約到上陞飯店，介紹伊認識坤哥即被告丁○○，甲○○就叫伊跟被告自己談，伊有當場跟被告反應東西不好
      ，也有當場試用，被告當場就另叫乙○○從包包把東西拿
      出來放在床上，交付伊22公克，當時甲○○在場，如果甲○○不在場伊也不會去，因為不認識被告，不可能自己去
      。被告當時有談到錢，有說大概要收6萬5千元，伊當時有
      拿1 萬到1萬5千之間的錢給被告當訂金，但伊因為又覺得
      品質不是很好，不好意思當面跟被告說，事後也是打電話
      給甲○○說品質不好（見偵1卷第157頁）；於本院審理時
      證稱：7 月10日那次甲○○到其住處將毒品交給伊，叫伊
      看這東西好不好，如果可以的話，看沒有沒需要，甲○○
      說那是安非他命。試用過後，伊打電話跟甲○○講說品質
      不好，伊當時心想若品質好的話，就會購買。甲○○當時
      說晚一點他有朋友會下來，會帶比較好的安非他命，應該
      是算當天晚上，伊到上陞飯店是因甲○○有打電話告知說
      他朋友到了，也就是被告及其女朋友乙○○，伊到上陞飯
      店的房間，甲○○也在裡面，毒品安非他命是被告叫乙○○從包包拿出來丟在床上，伊去上陞飯店時，應該有先拿
      錢出來給甲○○，會先拿錢給甲○○，因為第一次甲○○
      到伊住處有拿東西給伊，但因品質不好要換第二次比較好
      的安非他命，第二次伊有把丟在床上的安非他命拿走，伊
      是要跟甲○○購買安非他命，因為伊跟被告不熟，但甲○○有說要販賣的人就是被告，甲○○是中間牽線的人。伊
      去上陞飯店時身上剛好有1萬5千元，而且伊有聽到甲○○
      和被告談話的時候講到安非他命一兩就是6萬5千元，伊身
      上剛好有1萬5千元，就先給了。伊在偵查中所述和現在所
      述雖有些不同，但意思是說，伊跟甲○○講好，但錢的部
      分是要給被告，因為伊和被告不認識，所有的事情都是透
      過甲○○這個中間人，也就是安非他命、價錢都是透過甲○○，由甲○○轉達，經由甲○○做這件安非他命的買賣
      等語（見本院卷第266至272頁）。
    2.證人乙○○於偵查中證稱：7月11日凌晨2點左右，有在上
      陞飯店801 號房見到戊○○，當天戊○○離開時有帶走22
      公克安非他命，該包22公克安非他命是伊從袋子裡拿出來
      放在床舖上的（見偵1 卷第46頁），繼又稱：當天剛到臺
      東，入住上陞飯店訂二間房間，甲○○說要帶朋友過來，
      22公克的安非他命是丁○○放在伊這裡的，在上陞飯店時
      ，被告叫伊拿安非他命給戊○○，之前伊和被告都不認識
      戊○○，是甲○○介紹才認識的，錢的事沒有聽到，也已
      經想不起來，可能當時伊去洗手間，況且此事亦輪不到伊
      開口（見偵1 卷第81頁）；於96年8月9日接受偵訊時並進
      而證稱：被告在上陞飯店叫伊拿22公克安非他命給戊○○
      ，戊○○當場有拿1萬5千元給被告，伊有看到，上次偵查
      中沒有說有看到戊○○有拿1萬5千元給被告，是因為不想
      害到被告（見偵1卷第125頁）等語。
    3.證人甲○○偵查中證稱：其於96年7 月10日下午搭乘立榮
      航空班機回台東，被告則是當天下午開車到臺東，於凌晨
      抵達，被告一行人抵達台東後，伊以伊前妻陳惠如名義在
      上陞飯店訂房，並於7 月11日凌晨找戊○○到上陞飯店。
      被告叫伊從桃園帶東西下來台東，當天晚上8 點多伊先去
      找戊○○並交給她，這就是為什麼凌晨伊會叫戊○○自己
      去找被告，說伊朋友下來了，叫戊○○自己去處理。因為
      伊自96年6 月12日起都暫住被告家中，被告未向伊收房租
      ，因欠被告人情，所以在伊哥哥被捉之後，有一些認識的
      人，伊也認識，被告想透過伊認識他們，伊才幫忙介紹。
      被告要伊帶東西到台東，是帶18公克那一包，18公克是被
      告包好直接放進行李箱，被告跟伊說是18公克（見偵1 卷
      第135至141頁）。
    4.由上述證人所述，互核勾稽，並佐以96年7 月10日立榮航
      空第0857號班次艙單、96年7 月11日上陞大飯店旅客登記
      簿、96年7月11日娜路彎大酒店旅客登記卡、96年7月12日
      貴族汽車旅館房客資料表、甲○○使用之0000000000電話
      與戊○○使用之0000000000號電話通聯記錄、96年聲搜字
      第130號搜索票、96年7月13日戊○○等人之搜索扣押筆錄
      、刑案現場照片，及扣案之於戊○○家中所搜出毛重共約
      82公克（如附表3）之毒品，經鑑定結果，驗前總毛重82.
      07公克，包裝塑膠袋總重約2.86公克，取0.12公克鑑定，
      檢出毒品先驅原料麻黃（Ephedrine）成分，純度約99%
      ，有內政部警政署刑事警察局刑鑑字第0960118943號鑑定
      書（見偵卷1第145頁）等書、物證，足認被告與甲○○確
      有共同販賣麻黃與戊○○之犯行。且由於戊○○對甲○○第一次交付之毒品品質不滿意，遂有試用第二次麻黃
      並再交付22公克，依戊○○之真意，係為將第一次換成第
      二次所交付之毒品，而被告及甲○○二人亦允由戊○○試
      用該毒品品質，且所拿取之價金1萬5千元僅係部分價金，
      故由兩造真意，應認本件兩次交付麻黃之犯行，係接續
      同一犯意而為，為接續犯，附此敘明。
    6.被告雖否認犯行，然查證人乙○○與被告原為男女朋友關
      係，此次並與被告、被告之小孩等人同往台東，足見兩人
      關係良好，證人乙○○自無設辭誣陷被告之可能，是被告
      空言否認犯行，無足採信。又證人乙○○、甲○○與被告
      雖為共同被告關係，辯護人聲請傳喚其二人至本院為詰問
      ，惟二人均經本院通緝而無法傳喚到庭，顯已不能調查該
      項證據，依刑事訴訟法第163條之2第1項、第2項第1 款之
      規定，駁回其聲請，亦併此敘明。
（五）按販賣毒品之所謂販賣行為，只須行為人主觀上有營利意
      圖，且客觀上有販入或賣出毒品行為，即足構成，至於實
      際上是否已經獲利，則非所問。又販賣毒品係違法行為，
      非可公然為之，且有其獨特之販售通路及管道，復無公定
      價格，容易增減分裝之份量，而每次買賣之價量，可能隨
      時依雙方關係深淺、資力、需求量及對行情之認知、來源
      是否充裕、查緝鬆嚴、購買者被查獲時供述購買對象之可
      能風險評估等，而異其標準，非可一概而論，因之販賣之
      利得，除經坦承犯行，或扣得帳冊價量記載俱臻明確外，
      委難察得實情，職是之故，縱未確切查得販賣賺取之實際
      差價，但除別有事證，足認係按同一價格轉讓，確未牟利
      外，尚難執此認非法販賣之事證有所不足，致知過坦承者
      難辭重典，飾詞否認者反得逞僥倖，而失情理之平。本件
      被告既不承認其有上揭販賣甲基安非他命及麻黃之事實
      ，本院自無從查得其販入上開毒品之真正價格，及其因非
      法販賣上開毒品與戊○○而究竟獲得具體利潤之金額若干
      。然按近年來政府為杜絕毒品之氾濫，對於查緝施用及販
      賣毒品之工作，無不嚴加執行，販賣毒品罪又係重罪，設
      若無利可圖，衡情一般持有毒品之人當無輕易將所持有之
      毒品轉讓他人而甘冒被查獲移送法辦之危險之理，且本件
      查獲之毒品數量非少量，被告尚且仍有如附表2 之毒品或
      置於旅館中、或帶在身上，其辯稱將上開毒品帶來臺東係
      全部為供己施用，顯為卸責飾詞，不值採信，是被告基於
      營利之意思，而於上揭之時間、地點，販賣甲基安非他命
      及麻黃與戊○○之事實，堪予認定。
    綜上所述，本件被告上開販賣第二級毒品甲基安非他命、第
    四級毒品麻黃、及轉讓第一級毒品海洛因、轉讓禁藥甲基
    安非他命之事實已臻明確，被告飾詞否認各該犯行，無足採
    信，本件被告犯罪事證明確，應依法論科。
二、查「安非他命類」藥品，前經行政院衛生署於69年12月8 日
    衛署藥字第301124號公告禁止輸入、製造、販賣，而屬於藥
    事法第22條第1款所規定之禁藥，嗣經同署於79年10月9日以
    衛署藥字第904142號公告列入麻醉藥品管理條例第2條第4款
    所定「化學合成麻醉藥品」管理，惟仍不失其為禁藥之性質
    ，不得非法持有及轉讓。又藥事法雖已於95年5 月30日修正
    公布，惟被告行為時之藥事法第83條第1 項規定並未修正，
    該條項規定: 「明知為偽藥或禁藥，而販賣、供應、調劑、
    運送、寄藏、牙保、轉讓或意圖販賣而陳列者，處7 年以下
    有期徒刑，得併科新臺幣5 百萬元以下罰金。」，再甲基安
    非他命亦屬毒品危害防制條例第2條第2項第2 款明定之第二
    級毒品，轉讓第二級毒品者，同條例第8條第2項訂有處罰之
    明文，該條項規定係處6月以上5年以下有期徒刑，得併科新
    臺幣70萬元以下罰金，除有轉讓之第二級毒品達毒品危害防
    制條例第8條第6項之一定數量，經依法加重後之法定刑較藥
    事法第83條第1 項之法定刑為重之情形外，因藥事法第83條
    第1 項為後法，且為重法，應優先適用藥事法處罰。被告每
    次轉讓海洛因、甲基安非他命之數量，並無證據可資證明已
    超過行政院依毒品危害防制條例第8條第6項頒訂之「轉讓持
    有毒品加重其刑之數量標準」第2條第2項規定之淨重10公克
    數量，依罪疑惟輕，應從被告有利認定，認為被告所轉讓之
    甲基安非他命，未達該加重法定刑標準，而非成立毒品危害
    防制條例第8條第6項、第2項之罪。而麻黃（Ephedrine）
    為毒品先驅原料，經行政院於94年1 月14日公告修正「毒品
    之分級及品項」部分分級，附表四第四級毒品，包括毒品先
    驅原料，除特別規定外，皆包括其異構物、酯類、醚類及鹽
    類，有行政院院臺法字第0940080295-A號函在卷可稽，是被
    告販賣麻黃，應構成販賣第四級毒品罪。辯護人以麻黃
    為製造甲基安非他命第一階段即氯化階段製造氯麻黃素之原
    料，為第四級毒品之先驅原料，本身並非第四級毒品為由，
    認被告上開販賣麻黃之行為不構成販賣第四級毒品罪，容
    有未洽。
三、論罪及科刑：
（一）核被告所為，就販賣甲基安非他命、麻黃與戊○○部分
      ，係犯毒品危害防制條例第4條第2項、第4 項之販賣第二
      級毒品、第四級毒品罪；被告就販賣第四級毒品麻黃與
      戊○○部分，與甲○○有犯意聯絡及行為分擔，為共同正
      犯。被告無償轉讓海洛因、甲基安非他命毒品與乙○○、
      戊○○、甲○○、己○○、庚○○部分，關於轉讓海洛因
      係犯毒品危害防制條例第8條第1項之轉讓第一級毒品罪，
      關於轉讓甲基安非他命係犯藥事法第83條第1 項之轉讓禁
      藥罪，公訴意旨認此部分應構成毒品危害防制條例第8 條
      第2 項之轉讓第二級毒品罪，容有未洽，惟起訴之基本犯
      罪事實同一，且經本院於審理中已告知就涉犯藥事法第83
      條第1 項部分併予調查及辯論，自應由本院變更起訴法條
      。被告持有海洛因、甲基安非他命之低度行為，分別為轉
      讓、販賣（甲基安非他命部分）之高度行為所吸收，不另
      論罪。被告於犯罪事實一（二）之同一時間轉讓海洛因、
      甲基安非他命，為一行為觸犯數罪名之想像競合犯，應從
      一重之轉讓第一級毒品罪處斷。被告所犯先後多次轉讓海
      洛因、甲基安非他命與乙○○，及先後二次轉讓第一級毒
      品與戊○○等人，及販賣甲基安非他命、麻黃之各罪間
      ，犯意各別、行為互殊，應予分論併罰。
（二）爰審酌被告明知毒品、禁藥對人體身心健康危害之烈，無
      視國家杜絕毒品犯罪之禁令，竟為本件販賣毒品、轉讓毒
      品海洛因及禁藥甲基安非他命之行為，所查扣之毒品數量
      非少數，足以擴大毒品危害範圍，對社會所生危害程度非
      輕，被告之素行、犯罪之動機、目的及犯罪後猶矢口否認
      犯行，未見悔意一切情狀，分別量處如主文所示之刑，以
      資懲儆。被告前揭轉讓海洛因、禁藥甲基安非他命各10次
      與乙○○之犯罪時間均在96年4 月24日以前，合於減刑條
      件，應依中華民國九十六年罪犯減刑條例第2條第1項第 3
      款，各減其刑期二分之一，暨與不得減刑部分定其應執行
      之刑。
（三）扣案之如附表1、2、4 之毒品送驗結果，分屬第一、二級
      毒品海洛因、甲基安非他命如附表所示，屬違禁物，不問
      屬於犯人與否，應依毒品危害防制條例第18條第1 項前段
      之規定，宣告沒收銷燬之。而鑑驗耗損之海洛因、甲基安
      非他命部分，既已滅失，爰不另行諭知沒收銷燬。扣案之
      如附表3 毒品送驗結果，屬第四級毒品，屬違禁物，應依
      刑法第38條第1項第1款宣告沒收之。又被告販賣甲基安非
      他命、麻黃之所得分別為8 千元及1萬5千元，為被告販
      賣毒品所得之財物，應依毒品危害防制條例第19條第1 項
      規定宣告沒收，如全部或一部不能沒收時，以被告財產抵
      償之。至於扣案之行動電話共7 支，被告否認為其所有，
      且查無積極證據足認上開行動電話係屬被告供犯本案或因
      本案犯罪所得之物，亦非屬違禁物，爰不予宣告沒收。又
      扣案之從戊○○家中查扣之戊○○所有之海洛因、甲基安
      非他命及吸食器等，無從認定與本案有關，且業經本院96
      年度訴字第314 號有關戊○○施用毒品案件之判決中，分
      別宣告沒收銷燬該海洛因、甲基安非他命及沒收該吸食器
      等物，亦不予宣告沒收銷燬及沒收之。
四、無罪部分：
（一）公訴意旨另以：被告明知海洛因、甲基安非他命係毒品危
      害防制條例所規定之第一、二級毒品，不得非法持有、轉
      讓，竟基於轉讓第一級毒品海洛因、第二級毒品甲基安非
      他命之犯意，於96年3月間某日起至7月13日止，在上址被
      告住處，轉讓數百次第一級毒品海洛因、及次數不詳之甲
      基安非他命予乙○○，因認被告於逾各轉讓30次海洛因、
      甲基安非他命部分亦涉有毒品危害防制條例第8條第1項、
      第2項之轉讓第一、二級毒品罪嫌。
（二）按犯罪事實應依證據認定之，無證據不得認定犯罪事實；
      又不能證明被告犯罪者，應諭知無罪之判決；刑事訴訟法
      第154條第2項、第301條第1項分別定有明文。次按事實之
      認定，應憑證據，如未能發現相當證據，或證據不足以證
      明，自不能以推測或擬制之方法以為裁判基礎；又認定不
      利被告之事實，須依積極證據，苟積極證據不足為不利於
      被告事實之認定時，即應為有利於被告之認定，更不必有
      何有利之證據（最高法院30年上字第816 號、40年臺上字
      第86號判例參照）。
（三）公訴人認被告涉有此部分轉讓第一、二級毒品罪嫌，無非
      係以證人即共同被告乙○○於偵查中之證述為其主要依據
      。訊據被告堅詞否認有何公訴人所指此部分之犯行，辯稱
      ：伊係和乙○○合資購買海洛因、甲基安非他命，次數各
      約二、三十次等語。經查，檢察官起訴上開轉讓數百次海
      洛因與同案被告乙○○部分，係檢察官依乙○○於偵查中
      稱其每日均施用、次數不詳之供述而為之計算，除本院所
      認定之各轉讓海洛因、甲基安非他命30次部分（理由詳前
      述）外，超過30次部分乃基於乙○○所為不明確之供述，
      自不足為不利被告認定之依據。此外，本院復查無其他積
      極證據足以證明被告確有公訴人所指轉讓海洛因、甲基安
      非他命各超過30次予乙○○之犯行，揆諸前揭說明，既不
      能證明被告犯罪，自應諭知無罪之判決。
據上論斷，應依刑事訴訟法第299條第1項前段、第300條、第301
條第1項，毒品危害防制條例第4條第2項、第4項、第8條第1項、
第18條第1項、第19條第1項，藥事法第83條第1 項，刑法第11條
、第28條、第55條、第38條第1項第1款、第2款、第51條第5款，
中華民國九十六年罪犯減刑條例第2條第1項第3款、第7條、第10
條、第11條，判決如主文。
本案經檢察官丙○○到庭執行職務。
中    華    民    國    97    年    4     月     3    日
                  刑事第三庭  審判長法  官  莊松泉
                                    法  官  簡芳潔
                                    法  官  蔡玉雪
以上正本證明與原本無異。
如不服本判決應於收受本判決後10日內向本院提出上訴書狀；上
訴書狀應敘述具體理由。未敘述上訴理由者，應於上訴期間屆滿
後20日內向本院補提理由書狀（均須按他造當事人之人數附繕本
）。「切勿逕送上級法院」。
                                    書記官  陳昭穎
中    華    民    國     97    年     4    月    3    日
附表一：自乙○○處查扣之毒品
┌───┬───┬──────┬────────────────────┐
│毒品  │數量  │重量        │備註                                    │
├───┼───┼──────┼────────────────────┤
│海洛因│2小包 │淨重3.80公克│1.扣押物品清單：96偵1689號卷第47頁      │
│      │      │            │2.鑑定結果：2包均含海洛因成分，合計淨重 │
│      │      │            │  3.80公克（空包裝總重0.66公克），純度28│
│      │      │            │  .16%，純質淨重1.07公克（見同上偵卷第97│
│      │      │            │  頁之鑑定書）                          │
│      │      │            │3.其中1包在貴族精品旅館601房搜索時自莊妙│
│      │      │            │  嘉處所查扣，另1包則為乙○○解送地檢署 │
│      │      │            │  時，自其身上所查扣。                  │
└───┴───┴──────┴────────────────────┘
附表二：自賴盈承處查扣之毒品
┌──┬───┬───┬─────┬──────────────────┐
│編號│毒品  │數量  │重量      │備註                                │
├──┼───┼───┼─────┼──────────────────┤
│ 1  │海洛因│3小包 │淨重13.49 │1.扣押物品清單：96偵1691卷第68頁    │
│    │      │      │公克      │2.鑑定結果：其中2 包均含海洛因成分，│
│    │      │      │          │  合計淨重7.92公克（空包裝總重1.31公│
│    │      │      │          │  克），純度55.10%，純質淨重4.36公克│
│    │      │      │          │  ，另1 包含微量海洛因成分，淨重6.57│
│    │      │      │          │  公克（空包裝重1.03公克），純度以0.│
│    │      │      │          │  50% 計算，純質淨重約0.03公克（見同│
│    │      │      │          │  上偵卷第160 頁之鑑定書）          │
│    │      │      │          │3.在貴族精品旅館601 房搜索所查扣。  │
├──┼───┼───┼─────┼──────────────────┤
│ 2  │甲基安│3包   │毛重34.49 │1.扣押物品清單：96偵1691卷第69頁    │
│    │非他命│      │公克      │2.鑑定結果：驗前總毛重34.62 公克，取│
│    │      │      │          │  其中1 包內之0.13公克鑑定，檢出甲基│
│    │      │      │          │  安非他命成分，純度約96% （見同上偵│
│    │      │      │          │  卷第144 頁之鑑定書）              │
│    │      │      │          │3.在貴族精品旅館601房搜索所查扣。   │
├──┼───┼───┼─────┼──────────────────┤
│ 3  │海洛因│3小包 │淨重5.37公│1.扣押物品清單：96偵1749卷第3-1 頁  │
│    │      │      │克        │2.鑑定結果：驗出其中2 包均含海洛因成│
│    │      │      │          │  分，合計淨重3.53公克（空包裝總重0.│
│    │      │      │          │  43公克），純度26.02%，純質淨重0.92│
│    │      │      │          │  公克，其餘1 包含微量海洛因成分，淨│
│    │      │      │          │  重1.84公克（空包裝重0.21公克），純│
│    │      │      │          │  度以0.50%計算，純質淨重約0.01公克 │
│    │      │      │          │  （見同上偵卷第32頁鑑定書）        │
│    │      │      │          │3.賴盈承被解送臺東看守所羈押時，在其│
│    │      │      │          │  身上所查扣。                      │
└──┴───┴───┴─────┴──────────────────┘
附表三：賴盈承與甲○○共同販賣之第四級毒品
┌───┬───┬──────┬────────────────────┐
│毒品  │數量  │重量        │備註                                    │
├───┼───┼──────┼────────────────────┤
│麻黃│3包   │毛重81.95 公│1.扣押物品清單：96偵1691卷第130頁       │
│      │      │克          │2.鑑定結果：驗前總毛重82.07 公克，包裝塑│
│      │      │            │  膠袋總重約2.86公克，取0.12公克鑑定，檢│
│      │      │            │  出毒品先驅原料麻黃（Ephedrine） 成分│
│      │      │            │  ，純度約99% （見同上偵卷第145 頁之鑑定│
│      │      │            │  書）                                  │
└───┴───┴──────┴────────────────────┘
附表四：賴盈承販賣與戊○○之第二級毒品
┌───┬───┬──────┬────────────────────┐
│毒品  │數量  │重量        │備註                                    │
├───┼───┼──────┼────────────────────┤
│甲基安│10小包│毛重約6公克 │1.扣押物品清單：96偵1691卷第130頁       │
│非他命│      │            │2.鑑定結果：連同警方於戊○○家中所搜出范│
│      │      │            │  秀鳳所有之毛重0.7 公克毒品，驗前總毛重│
│      │      │            │  7. 84 公克，包裝塑膠袋總重約3.13公克，│
│      │      │            │  取0. 1公克鑑定，檢出甲基安非他命成分（│
│      │      │            │  見同上偵卷第145 頁之鑑定書）          │
└───┴───┴──────┴────────────────────┘
附錄本案論罪科刑法條全文：
毒品危害防制條例第4條
製造、運輸、販賣第一級毒品者，處死刑或無期徒刑；處無期徒
刑者，得併科新臺幣1千萬元以下罰金。
製造、運輸、販賣第二級毒品者，處無期徒刑或7年以上有期徒
刑，得併科新臺幣7百萬元以下罰金。
製造、運輸、販賣第三級毒品者，處5年以上有期徒刑，得併科
新臺幣5百萬元以下罰金。
製造、運輸、販賣第四級毒品者，處3年以上10年以下有期徒刑
，得併科新臺幣3百萬元以下罰金。
製造、運輸、販賣專供製造或施用毒品之器具者，處1年以上7
年以下有期徒刑，得併科新臺幣1百萬元以下罰金。
前五項之未遂犯罰之。
毒品危害防制條例第8條
轉讓第一級毒品者，處1年以上7年以下有期徒刑，得併科新臺幣
1百萬元以下罰金。
轉讓第二級毒品者，處6月以上5年以下有期徒刑，得併科新臺幣
70萬元以下罰金。
轉讓第三級毒品者，處3年以下有期徒刑，得併科新臺幣30萬元
以下罰金。
轉讓第四級毒品者，處1年以下有期徒刑，得併科新臺幣10萬元
以下罰金。
前四項之未遂犯罰之。
轉讓毒品達一定數量者，加重其刑至二分之一，其標準由行政院
定之。
藥事法第83條第1項:
明知為偽藥或禁藥，而販賣、供應、調劑、運送、寄藏、牙保、
轉讓或意圖販賣而陳列者，處7年以下有期徒刑，得併科新臺幣5
百萬元以下罰金。
毒品危害防制條例第19條
犯第4條至第9條、第12條、第13條或第14條第1項、第2項之罪者
，其供犯罪所用或因犯罪所得之財物，均沒收之，如全部或一部
不能沒收時，追徵其價額或以其財產抵償之。
為保全前項價額之追徵或以財產抵償，得於必要範圍內扣押其財
產。
犯第4條之罪所使用之水、陸、空交通工具沒收之。


司法院資訊處製作；財團法人民間司法改革基金會備份。
